最　高　行　政　法　院　裁　定
　　　　　　　　　　　　　94年度裁字第00631號
上　訴　人　甲○○
送達代收人　丙○○
被 上訴 人　財政部
代　表　人　乙　○
送達代收人　丁○○
上列當事人間因入出境事件，上訴人對於中華民國92年11月6日
臺北高等行政法院91年度訴字第4399號判決，提起上訴，本院裁
定如下：
　　主  文
上訴駁回。
上訴審訴訟費用由上訴人負擔。
　　理  由
一、按當事人依行政訴訟法第243條第1項規定，以高等行政法院
    判決有不適用法規或適用法規不當為上訴最高行政法院之理
    由時，其上訴狀或理由書應表明該判決所違背之法令條項，
    或有關判例、解釋之字號，或其他成文法以外之法則等及其
    具體內容，暨係依何訴訟資料認合於該違背法令之具體事實
    。上訴狀或理由書如未依上述方法表明，或其所表明者顯與
    其所指違背法令之情形不合時，即難認為已合法表明上訴理
    由，其上訴自非合法。
二、上訴人係億盛塑膠有限公司（下稱億盛公司）之負責人及清
    算人，該公司滯欠民國（下同）84、85及87年度營利事業所
    得稅、罰鍰、滯納金及滯納利息計新台幣（下同）7,005,66
    7元、83及86年度營利事業所得稅、罰鍰、滯納金及滯納利
    息計6,047,428元，經財政部台灣省北區國稅局（下稱北區
    國稅局）分別依法報由被上訴人以88年7月31日台財稅字第
    880525239號及89年7月29日台財稅字第0890049267號函請內
    政部警政署入出境管理局（下稱境管局）限制上訴人出境。
    嗣上訴人以億盛公司已依法解散清算，且無賸餘財產可供分
    派，應註銷其欠稅並解除出境限制云云，向被上訴人提出申
    請書，惟遭被上訴人以91年3月1日台財稅字第0910090794號
    函否准所請。上訴人不服，提起訴願，遭決定駁回，遂向原
    審提起行政訴訟，求為撤銷原處分及訴願決定，經原判決以
    其訴為無理由，予以駁回。上訴意旨仍照上訴人於原審時之
    起訴意旨重複主張，略以：被上訴人對上訴人解除出境限制
    之申請不依本院84年度判字第828號判例以及限制欠稅人或
    欠稅營利事業負責人出境實施辦法第5條第5款規定為解除出
    境限制之依據，卻採北區國稅局之意見予以否准，顯未適法
    ；清算程序中，債權人與債務人同為當事人，債權人對清算
    事務如有意見，如在清算核備後，亦可依非訟事件法第23條
    規定向法院提出抗告，請求撤銷清算之核備。而清算是否合
    法完成，稅務債權人並無認定之權；司法院秘書長84年3月
    22 日祕台廳民三字第04686號函係對怠於通知稽徵機關申報
    債權所作之釋示，復查訴願機關逕行擴大適用，顯未適法；
    稽徵機關在未經法院撤銷清算備查前，否准解除出境限制，
    非僅有違法律規定，亦觸違憲法對人民行動自由之保障；原
    判決所指報表編製不實，會計科目入帳有違借貸法則等，均
    係被上訴人之片面之詞，為使事實真象正確認知，以助法律
    正確適用，上訴人補呈特檢呈會計師查核簽證報告供查等語
    ，求為廢棄原判決，並撤銷原處分及訴願決定。
三、查原審斟酌全辯論意旨及調查證據之結果，以億盛公司之欠
    稅款項，雖於90年8月6日清算分配款獲得83、85及86年度營
    利事業所得稅部分稅款41,174元、23,187元及13,704元外，
    惟其餘稅款並未繳清。又億盛公司於90年1月19日解散登記
    ，上訴人於90年4月4日經台灣板橋地方法院准予就任該公司
    之清算人，嗣雖報經該院以90年8月15日板院通民司字第149
    號函准予清算完結備查，惟查該公司88年度營利事業所得結
    算申報，係列報資產總額6,602,723元，累積盈餘為虧損2,5
    64,635元，而89年度營利事業所得稅結算申報時資產總額僅
    244,573元，累積盈餘為虧損4,378,318元，90年3月26日辦
    理決算申報時資產總額為250,223元，累積盈餘為虧損5,292
    ,664元，北區國稅局新莊稽徵所為辦理該公司清算案件需要
    ，經以90年11月12日北區國稅新莊審字第9000008447號及91
    年1月4日北區國稅新莊審字第9100000115號函限期請該公司
    提供86年度應收票據7,687,291元資金沖轉情形及說明白82
    年度開始至清算終結截止股東往來變動情形並提供相關資金
    收支流程、帳簿、憑證等資料供查核，該公司僅於90年11月
    間就應收票據部分提供現金收入傳票及現金帳5紙，其餘相
    關帳冊、憑證、資金流程等資料迄未提供，難認已完成合法
    清算；況查億盛公司申報87年度營利事業所得稅結算申報書
    87年12月31日資產負債表之「銀行借款」科目為5,709,729
    元，另申報88年度營利事業所得結算申報書88年12年31日資
    產負債表之「銀行借款」科目仍為5,709,729元，顯示88年
    度銀行借款金額為5,709,729元，而億盛公司88年度營利事
    業所得稅結算申報之損益表卻未列報「利息支出」，益證億
    盛公司編製報表不實在。次查上訴人（即清算人）向臺灣板
    橋地方法院呈報90年7月20日清算期前資產負債表之累積虧
    損為5,292,664元，90年7月20日清算期後資產負債表之累積
    虧損為18,549,674元，經審查清算人編製「清算期內會計科
    目調整明細表」說明調整後累積虧損18,549,674元，係原累
    積虧損5,292,664元，加計轉入本期損益之虧損4,350元，清
    算損失201,849元，應付稅捐13,590,848元，惟依據該調整
    說明計算之正確累積虧損應為19,089,711元，與其申報之調
    整後累積虧損18,549,674元不符。又在清算期後之資產負債
    表「貸方」「應付稅捐」科目增加13,590,848元，而「貸方
    」「累積虧損」亦同額增加該金額，此種同時以貸方科目入
    帳方式與會計入帳之借貸法則有違，況且貸方「應付稅捐」
    科目乃應付而尚未支付之稅捐，怎會變成轉入貸方已實際發
    生虧損之「累積虧損」會計科目？由此可證清算人編製之清
    算報表不實在且違反會計借貸法則。再查億盛公司83年度及
    85年度經法務部調查局台北縣調查站及被上訴人所屬臺灣省
    北區國稅局查獲虛報營業成本費用，致短漏報所得分別為9,
    615,610元及9,578,548元，清算人亦未將該短漏報違章所得
    提供債權人分配。綜上所述，億盛公司既尚未依法清算完結
    ，且仍滯欠巨額稅捐，被上訴人否准上訴人解除出境限制之
    申請，核無不合，因將原訴願決定及原處分均予維持，駁回
    上訴人之訴。現上訴人提起上訴仍照其於原審時之起訴意旨
    重複主張，其中主張：稅務機關為債權人，與債務人同為當
    事人，清算期間如有意見應向法院表達以供法院為核備與否
    之參考，在法院已經核備後如認清算不合法尚可依非訟事件
    法第23條第1項檢具證據提出抗告，是清算是否合法完成，
    應由法院裁定，非由稅務機關自行認定云云，已經原判決略
    以，依司法院秘書長（84）秘台廳民三字第04686號函釋，
    公司若未完成合法清算，縱經法院為准予清算完結之備查，
    仍不生清算完結之效果，本件上訴人迄未提供億盛公司相關
    資金收支流程、帳冊及憑證等資料供核，且上訴人於向台灣
    板橋地方法院呈報之清算期前及清算期後之資產負債表復有
    如上所述之缺失與矛盾，自難認定億盛公司已依法清算完結
    ，上訴人主張尚有誤會等語，指駁不採，而究竟原判決有何
    違背法令、不適用法規或適用不當之情事？卻未見上訴意旨
    有任何具體之指明。又所指原判決稱報表編製不實，會計科
    目入帳有違借貸法則等，均係被上訴人之片面之詞，並檢呈
    會計師查核簽證報告供查乙節，係就原審取捨證據、認定事
    實之職權行使，指摘其為不當，亦難認對原判決之如何違背
    法令已有具體之指摘。且本院84年度判字第828號判決並未
    被選為判例，尚無一般拘束力，則被上訴人以億盛公司未完
    成合法清算，不准解除上訴人之出境限制，即不生違背判例
    之問題，顯與所謂違背判例之情形不合。依首揭說明，其上
    訴為不合法，應予駁回。
四、依行政訴訟法第249條第1項前段、第104條、民事訴訟法第
    95條、第78條，裁定如主文。
中    華    民    國    94    年    4     月    14    日
                  第五庭審判長法  官　趙　永　康
                              法  官　鄭　淑　貞
                              法  官  黃  淑  玲
                              法  官　侯　東　昇
                              法  官　林  文  舟
以  上  正  本  證  明  與  原  本  無  異
中    華    民    國    94    年    4    月    14     日
　　　　　　　　　　　　　　　書記官　彭　秀　玲
